【裁判字號】    94,易,684
【裁判日期】    950525
【裁判案由】    竊盜
【裁判全文】
臺灣彰化地方法院刑事判決               94年度易字第684號
公  訴  人  臺灣彰化地方法院檢察署檢察官
被      告  戊○○
            丁○○
            甲○○
                      號
上列被告等因竊盜案件，經檢察官提起公訴（94年度偵字第3739
號），本院判決如下：
    主  文
戊○○結夥三人以上竊盜，處有期徒刑陸月，如易科罰金，以參
佰元折算壹日。
丁○○結夥三人以上竊盜，累犯，處有期徒刑陸月，如易科罰金
，以參百元折算壹日。
甲○○結夥三人以上竊盜，處有期徒刑陸月，如易科罰金，以參
百元折算壹日。
    事  實
一、戊○○、丁○○均係自幼聾啞之瘖啞人。丁○○曾於民國85
    年間，因違反麻醉藥品管理條例案件，經臺灣板橋地方法院
    以85年度訴字第2135號，判處應執行有期徒刑3年2月確定；
    其另於87年間，因竊盜案件，經臺灣新竹地方法院以87年度
    易字第1545號，判處有期徒刑4月確定；前開2罪入監接續執
    行後，於89年10月16日縮短刑期假釋出監，並於 90年12月2
    日假釋期滿未經撤銷，以已執行完畢論。戊○○曾於85年間
    ，因竊盜案件，經臺灣臺中地方法院以85年度易字第1493號
    ，判處有期徒刑9月確定，於86年3月22日縮短刑期執行完畢
    （此部分不構成累犯）。甲○○則曾於92年間，因竊盜案件
    ，經本院以92年度易字第556號，判處拘役20日，緩刑2年，
    於 92年7月24日確定（此部分亦不構成累犯）。詎其等竟因
    缺錢花用，共同基於意圖為自己不法所有之犯意聯絡，於民
    國94年3月7日下午 1時許，尾隨乙○○至彰化縣員林鎮○○
    路○段569號旁巷內，待乙○○將機車停妥進屋未及注意之際
    ，即馬上推由丁○○、甲○○在旁把風，再由戊○○下車，
    徒手將乙○○所騎乘停放在該處車號TUO—457號機車置物箱
    打開，再徒手竊取置放在該置物箱內之乙○○皮包 1只（內
    有現金新臺幣70,000元、乙○○之子梁俊仁、梁資傑身分證
    、印章各一份、美金101元、合作金庫及農會存摺各1本，起
    訴書漏載美金 101元）得手。嗣因戊○○不小心將前開車號
    TUO—457號機車弄倒發出聲響，致引起正在前址旁擺攤之乙○○弟媳丙○○注意，並欲上前觀看，戊○○見狀即趕緊將
    乙○○所騎乘之前開機車扶正，並與丁○○、甲○○ 3人騎
    車逃逸。而丙○○於察看後，在前開乙○○所騎乘之機車旁
    ，撿拾到乙○○當日甫繳納完畢，並放置在機車置物箱內之
    水費收據，待乙○○午休起床後，丙○○即將前情告以乙○○，待乙○○開啟機車置物箱後，即發覺前開物品遭竊。乙○○報警後，即由員警調閱該處附近現場之監視器畫面追查
    ，而循線查知上情。
二、案經彰化縣警察局員林分局報告臺灣彰化地方法院檢察署檢
    察官偵查起訴。
    理  由
壹、有關證據能力部分：
    本案全部卷證所涵括之供述證據及非供述證據，公訴人、被
    告均同意全部證據之證據能力，是後述所引用證據之證據能
    力均無疑義，合先敘明。
貳、有關認定犯罪事實部分：
一、訊據被告戊○○、丁○○、甲○○三人，固均坦承曾於上開
    時、地將其等所騎乘之機車停放在丙○○位於彰化縣員林鎮
    ○○路○段596號門前，監視器畫面中那3台停下來之機車，
    即係伊等3人等情，惟均矢口否認涉有前開竊盜犯行，被告
    戊○○辯稱：伊僅係前往市場察看有賣何物，發現沒有賣什
    麼，就騎車離開云云；被告陳瑞洲、甲○○則均辯稱：當日
    係因被告戊○○之機車擋在伊等機車之前，所以才會繞過去
    先離開，不知被告戊○○後來做何事云云。經查：
  (一)證人即被害人乙○○於本院審理時證稱：其當天先去合作金
    庫領錢，再去自來水公司繳水費，回來就將該機車放在巷口
    ，其當天是將水費單及包包均放在機車置物箱內，並將水費
    單放在包包上面，後來清算結果，總共失竊現金新臺幣 7萬
    元，合庫及農會存摺各1本，美金101元，及其 2個兒子之身
    分證及印章等語綦詳（見本院 95年5月11日審判筆錄），是
    證人乙○○當日總共遭竊新臺幣7萬元，合庫及農會存摺各1
    本，美金101元，及其2個兒子梁俊仁、梁資傑之身分證及印
    章。
  (二)證人即目擊者丙○○於本院審理時證稱：其本來在距離乙○○機車停放處約5公尺遠處擺攤，因聽到機車倒地聲音出來
    後，就看到被告戊○○正要將傾斜的機車扶正，其亦有看到
    被告丁○○之正面，被告戊○○、丁○○係站一邊，而被告
    甲○○所站位置與被告戊○○、丁○○，被告戊○○見其出
    來，即趕快將乙○○之機車扶好就閃開，被告丁○○、甲○○亦跟著離開，待被告三人離開後，其發現乙○○機車旁有
    張水費單，等到 3點乙○○起床後，其詢問乙○○，乙○○
    去開機車置物箱，才發現置物箱內的現金不見了，其未親眼
    目睹被告三人下手竊取皮包，但其在乙○○將停車停放在該
    處沒有超過 2分鐘，就撿到水費單，待其撿到水費單至乙○○起床回機車察看期間內，就沒有其他人靠近了，所以從乙○○將機車停在該處，到乙○○再回到該機車檢查，只有被
    告三人接近該機車等語（見本院當日審判筆錄），且經本院
    當庭勘驗證人丙○○擺攤處暨住處對面彰化縣員林鎮○○路
    ○段575號之監視器內錄影光碟，勘驗結果為：乙○○騎機車
    經過後，被告三人之機車亦隨即到，被告三人並左顧右盼，
    被告戊○○確實有將機車停放在丙○○的麵龜攤位前面，並
    離開機車，之後就看到戊○○回來牽機車時，戊○○是用左
    手扶龍頭，右手置放在腰際往下伸入機車龍頭下方，然後以
    腳為動力把機車往後方移動退出巷口，之後另外二部機車是
    車頭朝前方駛離，業經本院製成勘驗筆錄在卷，而被告三人
    當日確曾騎乘機車，經過彰化縣員林鎮○○路○段575號前，
    遭監視器攝錄乙情，亦據被告三人自承在卷，並有車籍作業
    系統—查詢認可3紙、監視器攝錄照片6紙在卷可參（見偵卷
    第34頁至第36頁、第29頁至第31頁），衡之證人丙○○與本
    件被告三人均素無怨隙，本無故陷被告三人入罪之必要，而
    證人丙○○證述之前開情節，復與本院勘驗結果完全相符，
    是證人丙○○之上揭證述，應可信為真實。蓋丙○○雖未親
    眼目睹被告三人行竊經過，且當地之監視器亦因拍攝角度，
    未能攝錄到被告三人行竊經過，惟據證人丙○○前開證述，
    被告三人係於證人即被害人乙○○停車後不到 2分鐘，即推
    由被告戊○○接觸證人乙○○之機車；而於被告三人離開後
    ，至證人乙○○再度檢查該機車止，復已無其他人接觸過該
    機車，是被告三人就證人乙○○放置在機車置物箱內之物品
    遭竊乙案，依照時、空關係，本即涉有重嫌；且於被告戊○○接觸過該機車後，證人乙○○原亦置放在機車置物箱內之
    繳納水費收據，即掉落在地，是被告戊○○顯然曾開啟證人
    乙○○機車置物箱；再被告三人於尾隨證人乙○○至前開地
    點時，確曾左右張望，業經本院勘驗屬實，而被告戊○○於
    返回自己所騎乘之機車時，復係以左手扶龍頭，右手置放在
    腰際往下伸入機車龍頭下方，雖因畫面解析度等技術問題，
    無法明確目視被告戊○○右手是否提拿證人乙○○所遭竊之
    皮包，然參酌被告三人進入巷內後之鬼祟行徑，再參以被告
    戊○○騎車時顯不自然之動作，應可認定被告戊○○當時應
    即係以右手將甫竊得之證人乙○○皮包置放在機車前方。而
    被告丁○○、甲○○於接近證人乙○○停車處，亦左顧右盼
    ，且於被告戊○○竊得皮包後，即尾隨被告戊○○離開前揭
    地點，被告丁○○、甲○○二人擔任把風工作乙情，亦應可
    認定。
  (三)綜上所述，本件被告三人之竊盜犯行，事證已臻明確，被告
    三人空言辯解，應可認係屬事後卸責之詞，顯不足採；又被
    告三人請求傳喚之證人莊惠玲，於本院審理時雖證述被告三
    人當日確曾前往找其，然其並不清楚被告三人離開其所擺設
    之水果攤後，係前往何處等語（見本院審判筆錄），是證人
    莊惠玲之證述，與本案應無重要關連，亦難憑證人莊惠玲之
    證述，為被告三人有利之認定。是被告三人竊盜犯行，均應
    予依法論科。
二、被告戊○○、丁○○、甲○○結夥三人竊取證人乙○○之皮
    包，核伊等所為，均係犯刑法第 321條第1項第4款之結夥三
    人以上竊盜罪。被告三人間具有犯意聯絡及行為分擔，均為
    共同正犯。被告丁○○曾於85年間，因違反麻醉藥品管理條
    例案件，經臺灣板橋地方法院以85年度訴字第2135號，判處
    應執行有期徒刑3年2月確定；其另於87年間，因竊盜案件，
    經臺灣新竹地方法院以87年度易字第1545號，判處有期徒刑
    4月確定；前開2罪入監接續執行後，於89年10月16日縮短刑
    期假釋出監，並於 90年12月2日假釋期滿未經撤銷，以已執
    行完畢論等情，有臺灣高等法院被告前案紀錄表存卷可參，
    伊於五年以內再犯本件最重本刑為有期徒刑以上之罪，為累
    犯，應依刑法第47條規定，加重其刑；又被告戊○○係先天
    聽中度、語重度身心障礙，此有彰化縣政府95年3月2日府社
    障字第0950036854號函暨所附人口基本資料表 1份在卷可稽
    （附於本院卷）；而被告丁○○亦係先天聽、語極重度障礙
    乙情，則有南投縣政府95年3月15日府社福字第09500513030
    號函暨所附身心障礙個案資料表1份存卷可參（附於本院卷
    ），是被告戊○○、丁○○均係先天瘖啞人，知識及謀生技
    能較遜於常人，均應依刑法第20條規定減輕其刑，且被告丁○○部分，依法應先加後減之。爰審酌被告戊○○雖係屬瘖
    啞人士，且非累犯，但亦曾有如事實欄所示之前案情形，此
    亦有臺灣高等法院被告前案紀錄表可參，其復係本次下手行
    竊之人，就本案居於首謀之地位；而被告丁○○雖亦係屬瘖
    啞人士，然為本案犯行時，係屬累犯；另被告甲○○則係擔
    任把風工作，再審酌被告三人行竊所用之手段尚屬平和暨竊
    盜所得與犯罪後之態度等一切情狀，核情各量處如主文所示
    之刑，並均諭知易科罰金之折算標準。
據上論斷，應依刑事訴訟法第299條第1項前段，刑法第28條、第
321條第1項第4款、第47條、第20條、第41條第1項前段，罰金罰
鍰提高標準條例第2條，判決如主文。
本案經檢察官洪英丰到庭執行職務。
中    華    民    國    95    年    5     月    25    日
       上          刑事第二庭   審判長法  官  許旭聖
                                      法  官  黃玉齡
                                      法  官  簡婉倫
以上正本證明與原本無異。
如不服本判決，應於判決送達後10日內，向本院提出上訴狀 (須
附繕本)。告訴人或被害人對於判決如有不服具備理由請求檢察
官上訴者，其上訴期間之計算係以檢察官收受判決正本之日期為
準。
中    華    民    國    95    年    5     月    25    日
                                      書記官
附錄本案論罪科刑法條全文中華民國刑法第321條犯竊盜罪而有
左列情形之一者，處6月以上、5年以下有期徒刑：
一於夜間侵入住宅或有人居住之建築物、船艦或隱匿其內而犯之
者。
二  毀越門扇、牆垣或其他安全設備而犯之者。
三  攜帶兇器而犯之者。
四  結夥三人以上而犯之者。
五  乘火災、水災或其他災害之際而犯之者。
六  在車站或埠頭而犯之者。
前項之未遂犯罰之。


司法院資訊處製作；財團法人民間司法改革基金會備份。
